臺灣板橋地方法院刑事判決             100年度易字第1821號
公  訴  人  臺灣板橋地方法院檢察署檢察官
被      告  莊明進原名莊明松.
上列被告因違反毒品危害防制條例案件，經檢察官提起公訴（10
0 年度毒偵字第2743號），被告於準備程序進行中就被訴事實為
有罪之陳述，經本院改依簡式審判程序審理，並判決如下：
    主      文
莊明進施用第二級毒品，累犯，處有期徒刑柒月。
    事      實
一、莊明進前於民國93年間，因施用毒品案件，經依本院93年度
    毒聲字第2018號裁定送觀察、勒戒後，認無繼續施用毒品之
    傾向，於94年1 月8 日釋放出所。復於上開觀察、勒戒執行
    完畢釋放後5 年內，另於94年間，因施用毒品案件，經本院
    以95年度簡字第389 號判處有期徒刑3 月確定，於95年3 月
    31日易科罰金執行完畢。再於95年間，因施用毒品案件，經
    本院以95年度簡字第7339號判處有期徒刑4 月，再經本院以
    95年度簡上字第169 號駁回上訴確定；另於96年間，因施用
    毒品案件，經本院以96年度簡字第3033號判處有期徒刑6 月
    確定，嗣經本院以96年度聲減字第4499號裁定減刑，並與上
    開經宣告有期徒刑4 月部分，經本院以96年度聲字第2667號
    裁定定其應執行刑為有期徒刑6 月確定。又因施用毒品案件
    ，經本院以96年度易字第2897號判處有期徒刑7 月確定，與
    上開經合併定其應執行刑為有期徒刑6 月確定部分接續執行
    後，於97年9 月3 日縮刑期滿。再於98年間，因施用毒品案
    件，經本院以98年度簡字第6799號判處有期徒刑6 月確定；
    復因施用毒品案件，經本院以98年度簡字第7958號判處有期
    徒刑6 月確定。上開2 案件嗣經本院以98年度聲字第6321號
    裁定定其應執行刑為有期徒刑10月確定，於99年8 月5 日易
    科罰金執行完畢。詎仍不知悔改，復基於施用第二級毒品之
    犯意，於100 年3 月8 日晚間7 時許，在其友人址設新北市
    ○○區○○路3 段與重陽路之交岔路口附近住處，以將甲基
    安非他命置於玻璃球內燒烤後吸食其煙霧之方式，施用第二
    級毒品1 次。嗣於翌日晚間8 時40分許，因警通知前往新北
    市政府警察局樹林分局採集尿液送驗結果，呈安非他命類（
    安非他命、甲基安非他命）陽性反應，始悉上情。
二、案經新北市政府警察局樹林分局移請臺灣板橋地方法院檢察
    署檢察官偵查起訴。
    理      由
一、本案被告莊明進所犯係死刑、無期徒刑、最輕本刑為3 年以
    上有期徒刑以外之罪，亦非高等法院管轄第一審之案件。其
    於準備程序進行中，就前揭被訴事實為有罪之陳述，經告知
    簡式審判程序之旨，並聽取其與公訴人之意見後，本院認無
    不得或不宜改依簡式審判程序進行之情事，依刑事訴訟法第
    273 條之1 第1 項、第284 條之1 規定，裁定本案改依簡式
    審判程序審理，合先敘明。
二、按施用第一、二級毒品為犯罪行為，毒品危害防制條例第10
    條定有處罰明文。故施用第一、二級毒品者，依前揭規定本
    應科以刑罰。惟基於刑事政策，對合於一定條件之施用者，
    則依同條例第20條、第23條之規定，施以觀察、勒戒及強制
    戒治之保安處分。又毒品危害防制條例於92年7 月9 日修正
    公布，自93年1 月9 日施行，其中第20條、第23條將施用毒
    品之刑事處遇程序，區分為「初犯」及「五年內再犯」、「
    五年後再犯」。依其立法理由之說明：「初犯」，經觀察、
    勒戒或強制戒治後，應為不起訴處分或不付審理之裁定；經
    觀察、勒戒或強制戒治執行完畢釋放後，「五年內再犯」者
    ，因其再犯率甚高，原實施之觀察、勒戒及強制戒治既已無
    法收其實效，爰依法追訴或裁定交付審理。至於經觀察、勒
    戒或強制戒治執行完畢釋放後，「五年後再犯」者，前所實
    施之觀察、勒戒或強制戒治已足以遮斷其施用毒品之毒癮，
    為期自新及協助其斷除毒癮，仍適用「初犯」規定，先經觀
    察、勒戒或強制戒治之程序。從而依修正後之規定，僅限於
    「初犯」及「五年後再犯」二種情形，始應先經觀察、勒戒
    或強制戒治程序。倘被告於5 年內已再犯，經依法追訴處罰
    ，縱其第3 次（或第3 次以上）再度施用毒品之時間，在初
    犯經觀察、勒戒或強制戒治執行完畢釋放5 年以後，已不合
    於「五年後再犯」之規定，且因已於「五年內再犯」，顯見
    其再犯率甚高，原實施觀察、勒戒或強制戒治，已無法收其
    實效，即應依該條例第10條處罰。至於第3 次（或第3 次以
    上）施用毒品之時間，是否宜有期間限制？以多久為適宜？
    則分屬刑事政策、專門醫學之範圍，非審判機關所能決定，
    有待循立法途徑解決（最高法院97年度第5 次刑事庭會議決
    議參照）。查被告前於93年間，因施用毒品案件，經依本院
    93年度毒聲字第2018號裁定送觀察、勒戒後，認無繼續施用
    毒品之傾向，於94年1 月8 日釋放出所。復於上開觀察、勒
    戒執行完畢釋放後5 年內，另於94年間，因施用毒品案件，
    經本院以95年度簡字第389 號判處有期徒刑3 月確定，於95
    年3 月31日易科罰金執行完畢。再於95年間，因施用毒品案
    件，經本院以95年度簡字第7339號判處有期徒刑4 月，再經
    本院以95年度簡上字第169 號駁回上訴確定；另於96年間，
    因施用毒品案件，經本院以96年度簡字第3033號判處有期徒
    刑6 月確定，嗣經本院以96年度聲減字第4499號裁定減刑，
    並與上開經宣告有期徒刑4 月部分，經本院以96年度聲字第
    2667號裁定定其應執行刑為有期徒刑6 月確定。又因施用毒
    品案件，經本院以96年度易字第2897號判處有期徒刑7 月確
    定，與上開經合併定其應執行刑為有期徒刑6 月確定部分接
    續執行後，於97年9 月3 日縮刑期滿。再於98年間，因施用
    毒品案件，經本院以98年度簡字第6799號判處有期徒刑6 月
    確定；復因施用毒品案件，經本院以98年度簡字第7958號判
    處有期徒刑6 月確定。上開2 案件嗣經本院以98年度聲字第
    6321號裁定定其應執行刑為有期徒刑10月確定，於99年8 月
    5 日易科罰金執行完畢等情，有臺灣高等法院被告前案紀錄
    表1 份附卷可考。是被告所為本案施用毒品犯行，距上開觀
    察、勒戒執行完畢釋放雖已逾5 年，惟被告在上開觀察、勒
    戒執行完畢釋放後5 年內，既已再犯施用毒品之罪，並經追
    訴處罰，揆諸前揭說明，其本次犯行即與毒品危害防制條例
    第20條第3 項所稱之「5 年後再犯」有別，是公訴人依法追
    訴，於法並無不合。
三、上揭犯罪事實，業據被告於本院審理時供認不諱，且其為警
    採集之尿液，經送請臺灣檢驗科技股份有限公司以EIA 酵素
    免疫分析法初步檢驗，再以GC/MS 氣相層析／質譜儀法確認
    檢驗結果，呈安非他命類（安非他命、甲基安非他命）陽性
    反應等情，有該公司濫用藥物尿液檢驗報告及新北市政府警
    察局樹林分局偵辦毒品危害防制條例案被移送人姓名代碼對
    照各1 份在卷可資佐證。從而，被告上開任意性之自白與事
    實相符，應堪採信。本案事證已臻明確，被告犯行堪以認定
    ，應依法論科。
四、按甲基安非他命屬毒品危害防制條例第2 條第2 項第2 款所
    定之第二級毒品，不得非法持有、施用。是核被告所為，係
    犯毒品危害防制條例第10條第2 項之施用第二級毒品罪。被
    告持有第二級毒品甲基安非他命進而施用，其持有甲基安非
    他命之低度行為，應為施用之高度行為所吸收，不另論罪。
    又被告前於94年間，因施用毒品案件，經本院以95年度簡字
    第389 號判處有期徒刑3 月確定，於95年3 月31日易科罰金
    執行完畢。再於95年間，因施用毒品案件，經本院以95年度
    簡字第7339號判處有期徒刑4 月，再經本院以95年度簡上字
    第169 號駁回上訴確定；另於96年間，因施用毒品案件，經
    本院以96年度簡字第3033號判處有期徒刑6 月確定，嗣經本
    院以96年度聲減字第4499號裁定減刑，並與上開經宣告有期
    徒刑4 月部分，經本院以96年度聲字第2667號裁定定其應執
    行刑為有期徒刑6 月確定。又因施用毒品案件，經本院以96
    年度易字第2897號判處有期徒刑7 月確定，與上開經合併定
    其應執行刑為有期徒刑6 月確定部分接續執行後，於97年9
    月3 日縮刑期滿。再於98年間，因施用毒品案件，經本院以
    98年度簡字第6799號判處有期徒刑6 月確定；復因施用毒品
    案件，經本院以98年度簡字第7958號判處有期徒刑6 月確定
    。上開2 案件嗣經本院以98年度聲字第6321號裁定定其應執
    行刑為有期徒刑10月確定，於99年8 月5 日易科罰金執行完
    畢等情，有臺灣高等法院被告前案紀錄表1 份在卷可參。其
    於受徒刑之執行完畢，5 年以內故意再犯本案有期徒刑以上
    之罪，為累犯，應依刑法第47條第1 項之規定加重其刑。爰
    審酌被告施用毒品足以戕害身心健康，其經觀察、勒戒後，
    仍再度多次施用毒品，顯見其戒毒之意志不堅，自制力不佳
    ，應有入監矯治之必要；惟念其施用毒品，戕害己身，且犯
    後已坦承犯行，態度尚可，並審酌其犯罪之動機、目的、手
    段、生活狀況、品行及智識程度等一切情狀，量處如主文所
    示之刑，以資懲儆。
據上論斷，應依刑事訴訟法第273 條之1 第1 項、第299 條第1
項前段，毒品危害防制條例第10條第2 項，刑法第11條前段、第
47條第1 項，判決如主文。
本案經檢察官黃嘉妮到庭執行職務。
中    華    民    國   100    年    7     月    15    日
                  刑事第十八庭    法  官   謝梨敏
上列正本證明與原本無異。
如不服本判決，應於判決送達後10日內敘明上訴理由，向本院提
出上訴狀 (應附繕本) ，上訴於臺灣高等法院。其未敘述上訴理
由者，應於上訴期間屆滿後20日內向本院補提理由書「切勿逕送
上級法院」。
                                  書記官   林怡君
中    華    民    國   100    年    7     月    15    日
附錄本判決論罪之法條：
毒品危害防制條例第10條
施用第1 級毒品者，處6 月以上5 年以下有期徒刑。
施用第2 級毒品者，處3 年以下有期徒刑。